【裁判字號】    98,簡上,87
【裁判日期】    980831
【裁判案由】    給付票款
【裁判全文】
臺灣板橋地方法院民事判決              98年度簡上字第87號
上  訴  人  甲○○
被上  訴人  乙○○
上列當事人間請求給付票款事件，上訴人對於中華民國98年4 月
14日本院三重簡易庭98年度重簡字第399 號第一審簡易判決提起
上訴，經本院管轄簡易訴訟第二審程序之合議庭於民國98年8 月
18日言詞辯論終結，判決如下：
    主      文
上訴駁回。
第二審訴訟費用由上訴人負擔。
    事實及理由
一、被上訴人主張：其執有上訴人所簽發如附表所示之支票2 件
    （下稱系爭支票），詎屆期提示未獲付款，爰依票據之法律
    關係，請求上訴人給付530,000 元及自系爭支票提示日即民
    國97年9 月24日起至清償日止，按年息6%計算之利息。上訴
    人於原審經相當期日經合法通知，並未於言詞辯論期日到場
    ，亦未提出其他書狀以資答辯。
二、原判決准許被上訴人之全部請求。上訴人對原判決不服，提
    起上訴，並以：系爭支票係訴外人林千田持另紙同額之支票
    向其換票，因而交付林千田，而林千田交付之支票均已遭拒
    絕往來，形同詐欺，又兩造曾於97年間在臺北縣三重市徐匯
    中學對面之85度Ｃ飲料店內進行協調，被上訴人亦知林千田
    先前交付上訴人面額合計300 餘萬元之多紙支票均未兌現，
    席間亦表示不會提示系爭支票，惟被上訴人竟違反約定，今
    竟請求給付票款，自有未當等情為辯，暨聲明：（一）原判
    決廢棄；（二）駁回被上訴人第一審簡易之訴。被上訴人則
    聲明：駁回上訴。
三、被上訴人主張其執有上訴人簽發之系爭支票，屆期提示竟未
    獲付款等事實，業據其提出系爭支票及退票理由單為證，上
    訴人固就系爭支票形式上之真正不為爭執，惟否認被上訴人
    之主張，並以上開情詞置辯。是上訴人可否以其對被上訴人
    前手之抗辯事由對抗被上訴人，及被上訴人是否有拋棄票據
    權利之意思表示，厥為本件重要之爭執，合先敘明。
四、按票據債務人不得以自己與發票人或執票人之前手間所存抗
    辯之事由對抗執票人。但執票人取得票據出於惡意者，不在
    此限。票據法第13條定有明文。上訴人雖以：系爭支票係因
    林千田執他紙支票向其換票，所以才交付林千田，惟林千田
    交付之支票均遭拒絕往來，形同詐欺等情為辯，惟為被上訴
    人所否認。經查，上訴人之上開抗辯，均係出於其與執票人
    之前手即林千田所存之抗辯事由，且上開人亦無法舉證證明
    被上訴人取得系爭支票時明知上情，更難認有何詐欺之情事
    可言，是上訴人此部分抗辯事由，與票據法第13條之規定不
    合，自無從以此對對抗執票人即被上訴人。
五、上訴人雖復以其曾與被上訴人進行協調，被上訴人已當場表
    示不再對系爭支票進行提示，是被上訴人應以拋棄系爭支票
    之票據權利等情為辯，然亦為被上訴人所否認，並以：其係
    因上訴人與林千田表示將籌錢換回系爭支票，請其暫緩提示
    ，是其僅同意暫緩提示，惟系爭支票時效將屆，上訴人、林
    千田籌不出錢，是其僅能提示以行使其票據上權利等語為辯
    。訊據證人即上訴人之員工黃明珠證稱上訴人曾請求被上訴
    人不要向銀行提示，被上訴人同意，但並未表示永遠不提示
    等語（見本院卷第22頁反面），核與上訴人所述協調當日被
    上訴人曾表示不向銀行提示，但並無言及永遠不提示，情節
    大致相符（見本院卷第22頁反面至第23頁），另參諸證人林
    千田證稱協調當天，其曾與上訴人商量籌錢換回系爭支票，
    惟無法籌足，其僅能請求被上訴人暫緩提示，被上訴人並沒
    有表示永遠不提示，只同意暫緩提示等語（見本院卷第23頁
    反面），參諸協調當日，上訴人僅向林千田表示欲索回系爭
    支票，然未向同時在場之被上訴人表示，則如被上訴人確有
    拋棄系爭支票之票據權利，則上訴人焉有未向其索回系爭支
    票，進而永久杜絕被上訴人行使系爭支票票據上權利之可能
    性之理，是綜觀上開證人證述與上訴人之陳述，應認被上訴
    人僅係暫不提示系爭支票，並無永遠拋棄票據權利之意，是
    上訴人辯稱被上訴人表示不提示系爭支票，係拋棄其系爭支
    票之票據上權利等情，容與事實及證據未合，亦無可採。
六、綜上所述，本件被上訴人主張為可採信，上訴人之抗辯均無
    可採。從而，被上訴人依據票據之法律關係，請求上訴人應
    給付被上訴人530,000 元，及自提示日即97年9 月24日起至
    清償日止，按週年利率6%計算之利息，為有理由，應予准許
    。是則原審判命上訴人如數給付上開金額，及依職權宣告假
    執行，於法均無不合。上訴意旨指摘原判決不當，求予廢棄
    改判，為無理由，應予駁回其上訴。
七、訴訟費用負擔之依據：民事訴訟法第78條。
中    華    民    國    98    年    8     月    31    日
                  民事第二庭    審判長法  官  蕭胤瑮
                                      法  官  連育群
                                      法  官  鍾啟煌
以上正本證明與原本無異
本判決不得上訴
中    華    民    國    98    年    8     月    31    日
                                      書記官  張國仁
┌───────────────────────────────────────┐
│附表                                                                          │
├───┬─────┬───────┬──────┬─────┬─────┬──┤
│編  號│發票人    │付 款 人      │發   票   日│ 票面金額 │ 支票號碼 │備考│
│      │          │              │            │（新臺幣）│          │    │
├───┼─────┼───────┼──────┼─────┼─────┼──┤
│１    │甲○○    │華南商業銀行西│96年9 月25日│260,000元 │0000000   │    │
│      │          │三重分行      │            │          │          │    │
├───┼─────┼───────┼──────┼─────┼─────┼──┤
│２    │甲○○    │華南商業銀行西│96年10月25日│270,000元 │0000000   │    │
│      │          │三重分行      │            │          │          │    │
└───┴─────┴───────┴──────┴─────┴─────┴──┘


司法院資訊處製作；財團法人民間司法改革基金會備份。
